【裁判字號】    95,上訴,1242
【裁判日期】    950621
【裁判案由】    偽造有價證券等
【裁判全文】
臺灣高等法院刑事判決                95年度上訴字第1242號
上  訴  人  臺灣臺北地方法院檢察署檢察官
被      告  丁○○
選任辯護人  藍松喬律師
上列上訴人因被告偽造有價證券等案件，不服臺灣臺北地方法院
94年度訴緝字第270號，中華民國95年2月27日第一審判決（起訴
案號：臺灣臺北地方法院檢察署73年度偵字第20566號），提起
上訴，本院判決如下：
    主  文
原判決撤銷。
丁○○共同連續意圖供行使之用，而偽造有價證券，處有期徒刑
肆年，減為有期徒刑貳年。
附表所示偽造之支票參紙沒收。
    事  實
一、丁○○與己○○（業經原審判處有期徒刑四年減為有期徒刑
    二年，緩刑二年確定）係夫妻，己○○並擔任位於台北市○○街四號之皇慧企業有限公司（以下簡稱皇慧公司）之負責
    人，二人共同意圖供行使之用，明知丁○○之父陳中和 (皇
    慧公司前身皇興公司負責人)已於72年9月13日死亡，竟由己○○擅自取用陳中和所遺留之印章，蓋用在支票發票人欄處
    ，偽造陳中和名義簽發如附表所示編號一、二、三之支票各
    1紙，持向不詳真實姓名之「吳老師」調借現款，屆期經提
    示未獲付款。嗣辛○○於73年6月間受讓皇慧公司，同年7月
    間「吳老師」持偽造之上該支票前往皇慧公司索債，始知上
    情。
二、案經辛○○訴由法務部調查局台北市調查處函送台灣台北地
    方法院檢察署檢察官偵查起訴。
    理      由
一、被告對本案卷內人證、物證之證據能力均表示無意見 (見本
    院準備程序筆錄)，且於言詞辯論終結前，就本案證據之調
    查，均無何異議，既無異議，依刑事訴訟法第159條之5規定
    ，該等人證、物證，自均有其證據能力，合先敘明。
二、訊據被告丁○○矢口否認偽造有價證券犯行，辯稱：皇慧公
    司原係伊父陳中和經營，父親去世後交由伊太太己○○經營
    ，伊均在外面工作，沒有參與公司經營，並未偽造本案支票
    等語。
三、經查：
  (一)上揭事實，業據被告丁○○於原審中供承不諱 (見聲緝字第
    270號卷第43頁)，核與被害人辛○○在台北市調查處及在原
    審審理中證述之情節相符，並經共同被告己○○坦認無訛，
    且有如附表所示台北市票據交換所函暨附件退票理由單、切
    結書影本、公司執照、營利事業登記證影本、台北市立興雅
    國民中學函、台北市興雅國民小學函、和解書等附卷可稽，
    被告自白核與事實相符，應屬可採。
  (二)證人即共同被告己○○於本院審理中雖到庭供證：「公司印
    章我在管，公司是陳中和在管，我是公司負責人，陳中和私
    人印章、支票都是爸爸自己管，如果爸爸要開支票會告訴我
    ，就幫他開支票，印章由他自己蓋。丁○○是在管外面工程
    工作及包外面工程，如果工人不夠，他要一起去做。資金調
    動方面他都沒有參與，我拿支票去調現他不知道」等語 (見
    本院審判筆錄)，不惟直指系爭支票均係陳中和本人自己用
    印完成簽發支票行為，被告未參與其事，且亦表示其未偽造
    支票等情，惟其於另案即臺灣台北地方法院93年度訴緝字第
    221號偽造文書案中已供認其本人有偽造陳中和支票等情無
    訛，有筆錄在卷可稽，其並因此遭原審法院為有罪之認定，
    判處罪刑在案，有原審法院93年度訴緝字第221號刑事判決
    在卷可佐，是證人己○○供證前後矛盾，應係事後迥護被告
    之詞，委不足取。至被告所舉證人即皇慧公司會計闕美娜雖
    於本院到庭供證其印象中被告沒有涉及資金調度云云，證人
    即同上公司工人戊○○、送貨員甲○○雖亦均供證被告擔任
    公司外務，在外送貨或至工地幫忙工作，未在公司內上班等
    情，惟查證人闕美娜不能肯定其所證，且其亦供證其僅負責
    處理己○○名義之支票，則陳中和名義支票之簽發，尚非其
    所觸及而得了解，而被告與己○○本屬夫妻關係，皇慧公司
    為其家族事業，公司營運息息相關，被告縱未在公司內上班
    ，並不能據以否定即無與己○○私下協商，共同簽發偽造支
    票，用以向外調現，供公司資金周轉之可能，是證人戊○○
    、甲○○所證亦無以了解被告是否未共同簽發上該偽造之支
    票，從而，三人所證均不能為有利被告之認定。
  綜上，本件事證明確，被告上開所辯，無非事後卸責之詞，不
  足採信，其之犯行，堪以認定，應依法論科。
四、核被告所為，係犯刑法第201條第1項之偽造有價證券罪。其
    偽造有價證券後復持以行使，因行使之低度行為應為偽造之
    高度行為所吸收，祇論以偽造有價證券罪。被告持票調現取
    得票面價值對價，本包含詐欺性質，故不另論詐欺罪。被告
    與己○○間有犯意聯絡與行為分擔，均為共同正犯。被告先
    後多次偽造支票行為，時間緊接，所犯構成要件相同，顯係
    基於概括犯意而為，為連續犯以一罪論，並加重其刑。原審
    論處被告罪刑本非無見，惟被告所犯詐欺罪時效已完成，本
    應為免訴判決 (詳如後述)，原判決竟予論罪科刑，殊有未
    洽。又刑法第74條所謂受二年以下有期徒刑、拘役或罰金之
    宣告，係指宣告之本刑而言，不包括減刑之宣告 (最高法院
    77年度台上字第4203號判決參照)，原審既宣告有期徒刑四
    年，即不得宣告緩刑竟誤予宣告，亦有未合，被告上訴否認
    犯罪，雖無理由，惟檢察官上訴指摘宣告緩刑不當，則為有
    理由，自應由本院將原判決撤銷改判。爰審酌被告品性、智
    識程度、犯罪動機、目的、手段、所生危害及犯後與告訴人
    達成和解之態度等一切情狀，量處如主文所示之刑，以示懲
    儆。查本件被告犯罪時間在77年1月30以前，合於中華民國
    77年罪犯減刑條例第2條第1項第2款第3目、第4條第2項之減
    刑條件，應減其宣告刑二分之一。至被告犯罪雖在79年10月
    31日以前，惟被告經傳拘無著，經原審於74年2月9日通緝在
    案，且於中華民國80年罪犯減刑條例80年1月1日施行前通緝
    ，而未於該條例施行之日起10個月內自動歸案接受偵查、審
    判、遲於94年12月6日始自行投案接受審判，依該條例第6條
    規定不得減刑，併此敘明。附表所示偽造之支票3紙，應依
    刑法第205條規定，不問屬於犯人與否，宣告沒收之。
五、公訴意旨略以：被告與己○○ (已另案判刑)於73年4月間見
    皇慧公司財務狀況不佳，無法經營，乃誘使被害人辛○○陷
    於錯誤，而於同年6月間受讓皇慧公司，因認被告涉有刑法
    第339條第1項詐欺罪嫌云云。按時效已完成者，法院應諭知
    免訴判決，刑事訴訟法第302條第2款定有明文。查被告所涉
    上開詐欺罪部分，行為時間為73年間，至其到案時間94年12
    月，已逾二十年，核算其追訴權時效早已完成，揆諸前開法
    文意旨自應諭知免訴判決，惟公訴人認此部分與上開有罪部
    分有方法結果之牽連犯關係屬裁判上一罪，故不另為免訴諭
    知。
六、移送併辦意旨 (臺灣台北地方法院檢察署73年偵字第18614
    號)略以：被告乃皇慧公司負責人於73年5月間以營業周轉需
    用資金為由，持票向告訴人庚○○詐取一百多萬元，因認被
    告涉有刑法第339條第1項詐欺罪嫌云云，如前所述起訴之詐
    欺時效已完成，應為免訴之判決，此部分與上揭詐欺部分，
    自不生連續犯裁判上一罪關係，應退由檢察官另為處理。至
    告訴人乙○○○被詐欺部分 (臺灣士林地方法院檢察署73年
    度偵字第568號)，因告訴人乙○○○及丙○○並未對被告提
    出告訴，本院即無庸為任何之處理，併予敘明。
據上論斷，應依刑事訴訟法第369條第1項前段、第364條
、第299條第1項前段、刑法第28條、第56條、第201條第1項、第
205條，中華民國77年罪犯減刑條例第2條第1項第2款第3目、第
4條第2項、第6條、罰金罰鍰提高標準條例第1條前段，判決如主
文。
本案經檢察官鍾鳳玲到庭執行職務。
中    華    民    國    95    年    6     月    21    日
                  刑事第十五庭審判長法  官  吳昭瑩
                                    法  官  王麗莉
                                    法  官  楊貴雄
以上正本證明與原本無異。
如不服本判決，應於收受送達後十日內向本院提出上訴書狀，其
未敘述上訴之理由者並得於提起上訴後十日內向本院補提理由書
（均須按他造當事人之人數附繕本）。
                                    書記官  林淑貞
中    華    民    國    95    年    6     月    21    日
附錄本案論罪科刑法條：
刑法第201條第1項
意圖供行使之用，而偽造、變造公債票、公司股票或其他有價證
券者，處3年以上10年以下有期徒刑，得併科3千元以下罰金。
附表：
┌─┬─────┬───┬────┬────┬─────┐
│編│  付款人  │ 帳號 │ 票號   │ 發票日 │金 額(元) │
│號│          │      │        │        │          │
├─┼─────┼───┼────┼────┼─────┤
│1 │華南商業銀│380   │JJ793385│73.7.20 │29540     │
│  │行萬華分行│      │        │        │          │
├─┼─────┼───┼────┼────┼─────┤
│2 │同上      │同上  │JJ793386│同上    │29540     │
├─┼─────┼───┼────┼────┼─────┤
│3 │第一商業銀│      │        │        │          │
│  │行大稻埕分│1193-9│SHH90300│73.7.15 │78245     │
│  │行        │      │        │        │          │
└─┴─────┴───┴────┴────┴─────┘


司法院資訊處製作；財團法人民間司法改革基金會備份。
